台灣台中地方法院刑事判決　　　　　　　　　　　　九十一年度訴緝字第三五五號
　　公　訴　人　台灣台中地方法院檢察署檢察官
　　被　　　告　丙○○
右列被告因偽造文書等案件，經檢察官提起公訴（八十八年度偵字第一九一九九號、
第一九二００號、第一九二０一號、第一九二０二號、九十年度偵字第三九四七號）
，
    主  文
丙○○共同行使偽造私文書，足以生損害於他人，處有期徒刑肆月，如易科罰金，以
佰元折算壹日。如附表一所示之各類所得扣繳暨免扣繳憑單影本上之「迺賓金屬工
業股份有限公司」印文壹枚，如附表二所示「在職證明書」、「服務證明書」上之「
迺賓金屬工業股份有限公司」及「乙○○」印文各貳枚、署押各壹枚，及各該「迺賓
金屬工業股份有限公司」、「乙○○」之印章各壹顆，均沒收。
    事  實
一、丙○○因急需現金使用，於民國八十七年九月間，得知設於台中市○○路○段八
    十一號六樓Ｃ室中福興業有限公司（下稱中福公司）可代辦信用貸款，乃與中福
    公司之一自稱「李琁隆」之不詳姓名年籍成年業務員接洽後，均明知丙○○當時
    僅係在迺賓金屬工業股份有限公司擔任現場技術人員，並未擔任業務主任，且月
    薪亦為新台幣（下同）二至三萬元，以丙○○實際工作及收入情形，應不符合辦
    理銀行信用貸款之條件，而該中福公司業務員為每辦成一件貸款可向中福公司領
    取一萬五千元不等之佣金，有利可圖之目的，即與丙○○以犯意聯絡、行為分擔
    ，共同基於偽造文書之故意及意圖為自己不法之所有，由丙○○提供迺賓金屬工
    業股份有限公司及其負責人之相關資料，該不詳姓名年籍之中福公司業務員則將
    上開資料連同丙○○之國民身分證等年籍資料，經由同公司亦具同上犯意聯絡之
    業務員陳暐庭（原名陳思惠，另案由本院判處有期徒刑八月，緩刑三年），委請
    具偽造私文書犯意聯絡之不詳姓名年籍、被稱為「林先生」之成年男子，先於如
    附表一所示之行使日期前數日，在不詳之處所，偽造如附表二所示服務單位「迺
    賓金屬工業股份有限公司」及負責人「乙○○」之印章各一顆後，即持該偽造之
    「迺賓金屬工業股份有限公司」印章蓋用在如附表一所示之各類所得扣繳暨免扣
    繳憑單影本申報單位欄，偽造該印文一枚，及持上開偽造之二枚印章蓋用在如附
    表二所示二紙證明書之證明人暨負責人欄、服務單位暨負責人欄，偽造各該印文
    各二枚，並在附表二所示服務證明書單位名稱、負責人欄偽造迺賓金屬工業股份
    有限公司、乙○○之署押各一枚，而偽造表明丙○○係任職於迺賓金屬工業股份
    有限公司（代表人為乙○○）並有相當收入、八十六年度且已代為扣繳部分稅額
    意旨之如附表一所示內容之各類所得扣繳暨免扣繳憑單之私文書一張，及用以證
    明丙○○任職於迺賓金屬工業股份有限公司之如附表二所示之屬特種文書之在職
    證明書、服務證明書共二紙，再將該偽造之所得扣繳暨免扣繳憑單、在職證明書
    、服務證明書等私文書、特種文書共三紙（其中如附表二所示服務證明書為影本
    ，然其上由丙○○蓋用印章以表彰與正本內容相同之用意，該服務證明書正本則
    未扣案）交付與丙○○，由丙○○於如附表一所示之行使日期，在台中市第甲○○用合作社對保人員前往中福公司核辦對保時出示而行使之，以此方式施用詐術
    ，辦理「歡心理財」免保人消費性貸款三十萬元，均足以生損害於迺賓金屬工業
    股份有限公司、乙○○及台中市第甲○○用合作社對於放款審核之正確性，並致
    台中市第甲○○用合作社承辦人員不疑有他，誤以為前述扣繳憑單及在職證明書
    為真實而陷於錯誤，致貸予丙○○三十萬元款項，於扣除各種費用及另向中福公
    司購買物品應付之價款後，丙○○實得則約十餘萬元。迨於八十八年一月二十七
    日，經警在台中市○○路○段八十一號六樓查獲中福公司涉嫌違反公司法，至台
    中市第甲○○用合作社扣取借款人之擔保放款保管書件資料袋等，始查悉上情。
二、案經台中縣警察局烏日分局報請台灣台中地方法院檢察署檢察官偵查起訴。
    理  由
一、訊據被告丙○○已坦承確有持交如附表一、二所示文件向台中市第甲○○用合作
    社貸得上述款項，及其當時僅係在迺賓金屬工業股份有限公司擔任現場技術人員
    ，每月薪資則約二至三萬元，如附表一、二所示文件亦非由迺賓金屬工業股份有
    限公司所立具之事實，核與證人即台中市第甲○○用合作社總社管理部經理鄭信
    吉、專門委員黃達政、負責與不詳年籍之「林先生」聯絡而取得偽造扣繳憑單及
    在職證明之另案被告陳思惠於偵查中證述之情節相符，此有其餘同案被告林陳美
    雲等經本院於九十年五月十六日以九十年度訴字第七二二號判處罪刑在案之刑事
    案卷暨刑事判決書等附卷可稽，而證人即迺賓金屬工業股份有限公司員工劉屺惠
    亦已到庭結證稱：被告當時只是在該公司擔任現場技術人員，每月薪資約二至三
    萬元，如附表一、二所示扣繳憑單、在職證明書、服務證明書等資料上所蓋用之
    該公司及負責人乙○○之印章等均非真正等語，被告復自承斯時確有持如附表一
    、二所示向台中市第甲○○用合作社申辦貸款，該貸款承辦人員亦有就所載事項
    核對訊問等情，足見其對該如附表一、二所示私文書、特種文書為偽造一事當知
    情；此外，復有其於申請貸款時所提出之『台中市第甲○○用合作社「歡心理財
    」免保人消費性貸款借款申請書』、「台中市第甲○○用合作社徵信報告表」、
    「台中市第甲○○用合作社授信約定書」、「台中市第甲○○用合作社消費性貸
    款個人信用等評定表」、「國民身分證」影本、「票據交換所第一類票據退票資
    料查詢簡覆單」、「票據交換所第二類票據退票資料查詢簡覆單」、「戶籍謄本
    」、「存摺」影本、「同意書」、「委託書」、如附表一所示之「各類所得扣繳
    暨免扣繳憑單」、如附表二所示之在職證明書、服務證明書影本等各一份之資料
    在卷可參。是本案事證已臻明確，被告犯行應堪認定。
二、查如附表一所示扣繳憑單係刑法第二百十條所稱之私文書；如附表二所示在職證
    明書、服務證明書則屬同法第二百十二條之特種文書，被告偽造迺賓金屬工業股
    份有限公司、負責人乙○○之印章、印文、署押而偽造如附表一、二所示私文書
    、特種文書並加以行使，自足以生損害於迺賓金屬工業股份有限公司、乙○○及
    台中市第甲○○用合作社對於放款審核之正確性，核被告丙○○所為，係犯刑法
    第二百十六條、第二百十條、第二百十二條之行使偽造私文書罪、行使偽造特種
    文書罪，及同法第三百三十九條第一項詐欺取財罪；其偽造印章、印文、署押之
    行為分別係上開偽造私文書、偽造特種文書之部分行為，而其偽造私文書及偽造
    特種文書之低度行為，亦應分別為行使之高度行為所吸收，均不另論罪。又按共
    同正犯意思之聯絡並不限於事前有所謀議，即僅於行為當時有共同犯意之聯絡者
    ，亦屬之，且其表示之方法，亦不以明示通謀為必要，即相互間有默示之合致，
    亦無不可（最高法院七十三年台上字第二三六四號判例意旨可資參照），本件被
    告為達符合借貸之條件，既知悉該不詳姓名年籍之中福公司業務員係以由該公司
    承辦人員負責偽造如附表一、二所示文書之方式為之，則該名業務員轉由該公司
    業務員陳思惠委請該稱呼為「林先生」之不詳姓名成年男子，偽造如附表一、二
    所示扣繳憑單、在職證明書、服務證明書，且為偽造各該資料而有以不詳方式偽
    造迺賓金屬工業股份有限公司及負責人乙○○之印章，再用以偽造印文之過程中
    所涉及之行為人及行為，即應在被告得預見之犯意聯絡內，被告與該中福公司業
    務員及陳思惠間就上開二罪間，及與該不詳姓名之成年男子林先生就偽造私文書
    （含偽造印章、印文、署押）部分顯有犯意聯絡及行為分擔，均為共同正犯。被
    告同時地一行使偽造私文書及行使偽造特種文書之行為，係以一行為觸犯二罪名
    ，為想像競合犯，應依刑法第五十五條前段規定，從一重之行使偽造私文書罪處
    斷；又被告所犯上開行使偽造私文書罪與詐欺取財罪間，有手段、目的之牽連關
    係，應依刑法第五十五條後段規定，從一重之刑法第二百十六條、第二百十條之
    行使偽造私文書罪論處。爰審酌被告因個人因素急需現金周轉，為使銀行核准貸
    款，竟不惜以身試法，行使偽造之文書借貸，破壞社會金融交易安全及秩序，所
    生危害非淺，惟念及其因經濟困窘，需錢孔急始為此下策，且其犯後已坦承部分
    犯行，犯後態度尚佳，及其犯罪目的、情節、手段等一切情狀，量處如主文所示
    之刑，並依修正後刑法第四十一條第一項前段規定諭知易科罰金之折算標準，以
    示懲儆（查被告行為後，刑法第四十一條業已於九十年一月十日修正公布，同年
    月十二日生效，修正後刑法第四十一條第一項前段規定犯最重本刑為五年以下有
    期徒刑以下之刑之罪，而受六個月以下有期徒刑或拘役之宣告，因身體、教育、
    職業、家庭之關係或其他正當理由，執行顯有困難者，得以一元以上三元以下折
    算一日，易科罰金，與修正前刑法第四十一條規定「犯最重本刑為三年以下有期
    徒刑以下之刑之罪，受六個月以下有期徒刑或拘役之宣告，因身體、教育、職業
    、家庭之關係，執行顯有困難者，得以一元以上三元以下折算一日，易科罰金者
    不同，且比較新舊法結果，以新法較有利於行為人，故依刑法第二條第一項前段
    規定，本件自應適用裁判時之法律即修正後刑法第四十一條第一項前段之規定）
    。
三、至於如附表一所示各類所得扣繳暨免扣繳憑單影本，已因被告持向台中市第甲○○用合作社行使而交付之，並非被告所有，雖不諭知沒收，但此扣繳憑單影本上
    偽造之「迺賓金屬工業股份有限公司」印文一枚，仍應依刑法第二百十九條規定
    宣告沒收。又扣案服務證明書為影本，以其上關於「迺賓金屬工業股份有限公司
    」、「乙○○」之印文及署押各一枚亦屬影印之方式，足見該服務證明書正本上
    應有前述偽造署押、印文存在，是該紙服務證明書正本雖為被告及其餘共犯所有
    且屬供其等犯罪所用之物，惟因未扣案，為免將來執行之困難而不就該紙正本宣
    告沒收，然其上偽造之迺賓金屬工業股份有限公司、乙○○之印文及署押各一枚
    ，連同如附表二所示在職證明書（該在職證明書，已因行使交付予台中市第甲○○用合作社申請貸款，不復屬被告與其他共犯所有，亦不予宣告沒收）正本上偽
    造之迺賓金屬工業股份有限公司印文共計二枚、署押一枚，及負責人乙○○之印
    文共計二枚、署押一枚（詳如附表二備註欄所示），及該「迺賓金屬工業股份有
    限公司」、「乙○○」之印章各一顆，則無證據證明已滅失，此既均係偽造，仍
    應依刑法第二百十九條之規定宣告沒收。另如附表一所示內容之扣繳憑單正本，
    觀諸前開扣繳憑單影本載有「本影本與正本相符，如有不實願負法律責任」等字
    樣，足見該正本應已返還被告，雖此係被告所有且為供其犯罪所用之物，然該扣
    繳憑單正本既未扣案，為免將來執行之困難，爰不予宣告沒收（另觀諸扣案此扣
    繳憑單影本上之迺賓金屬工業股份有限公司印文係另行蓋用，並無印文影印其上
    ，足見該正本上應無與此影本相同之該公司遭偽造之印文，而有何應宣告沒收之
    偽造印文存在）。
據上論斷，應依刑事訴訟法第二百九十九條第一項前段，刑法第二條第一項前段、第
二十八條、第二百十六條、第二百十條、第二百十二條、第三百三十九條第一項、第
五十五條、修正後刑法第四十一條第一項前段、第二百十九條，罰金罰鍰提高標準條
例第一條前段、第二條，判決如主文。
中      華      民      國    九十一    年     十二     月    二十六    日
                              臺灣臺中地方法院刑事第一庭
                                法  官  林  麗  真
右正本證明與原本無異。
如不服本判決，應於送達後十日內向本院提出上訴狀（須附繕本），上訴於台灣高等
法院台中分院。
                                書記官
中      華      民      國    九十一    年     十二     月    二十六    日
附錄本案論罪科刑法條全文：
中華民國刑法第二百一十六條
 (行使偽造變造或登載不實之文書罪)
行使第二百十條至第二百十五條之文書者，依偽造、變造文書或登載不實
事項或使登載不實事項之規定處斷。
刑法第二百一十條
 (偽造變造私文書罪)
偽造、變造私文書，足以生損害於公眾或他人者，處五年以下有期徒刑。
刑法第二百一十二條
 (偽造變造特種文書罪)
偽造、變造護照、旅券、免許證、特許證及關於品行、能力服務或其他相
類之證書、介紹書，足以生損害於公眾或他人者，處一年以下有期徒刑、
拘役或三百元以下罰金。
刑法第三百三十九條
 (普通詐欺罪)
意圖為自己或第三人不法之所有，以詐術使人將本人或第三人之物交付者
，處五年以下有期徒刑、拘役或科或併科一千元以下罰金。
以前項方法得財產上不法之利益或使第三人得之者，亦同。
前二項之未遂犯罰之。
~FO
附表一（各類所得扣繳暨免扣繳憑單影本）：
┌────┬────┬────┬──┬────┬─────┬────┐
│所 得 人│給付總額│扣繳稅額│年度│申報單位│扣繳義務人│業務員  │
│姓    名│(新台幣)│(新台幣)│    │        │          │行使日期│
├────┼────┼────┼──┼────┼─────┼────┤
│丙○○  │527420元│31646元 │年│迺賓金屬│乙○○    │一自稱李│
│        │        │        │    │工業股份│          │琁隆之不│
│        │        │        │    │有限公司│          │詳姓名年│
│        │        │        │    │        │          │籍成年男│
│        │        │        │    │        │          │子。    │
│        │        │        │    │        │          │87.10.2 │
└────┴────┴────┴──┴────┴─────┴────┘
備註：此各類所得扣繳暨免扣繳憑單影本上有偽造之「迺賓金屬工業股份有限公司」
印文一枚。
附表二（在職證明書、服務證明書，均為正本，惟後者正本並未扣案）：
┌─────┬────┬───────┬───┬──────┬───┐
│任職人姓名│所任職位│服  務  單  位│負責人│證 明 日 期 │備註  │
│          │        │或證明人      │      │            │      │
├─────┼────┼───────┼───┼──────┼───┤
│丙○○    │機械組長│迺賓金屬工業股│乙○○│八十七年九月│二紙。│
│          │        │份有限公司    │      │二十九日    │（其上│
│          │        │              │      │            │「迺賓│
│          │        │              │      │            │金屬工│
│          │        │              │      │            │業股份│
│          │        │              │      │            │有限公│
│          │        │              │      │            │司」印│
│          │        │              │      │            │文共計│
│          │        │              │      │            │二枚，│
│          │        │              │      │            │服務證│
│          │        │              │      │            │明書上│
│          │        │              │      │            │另有其│
│          │        │              │      │            │署押一│
│          │        │              │      │            │枚，及│
│          │        │              │      │            │「徐二│
│         │        │              │      │            │妹」印│
│          │        │              │      │            │文共計│
│          │        │              │      │            │二枚、│
│          │        │              │      │            │服務證│
│          │        │              │      │            │明書上│
│          │        │              │      │            │其署押│
│          │        │              │      │            │一枚  │
│          │        │              │      │            │。    │
│          │        │              │      │            │      │
└─────┴────┴───────┴───┴──────┴───┘
